【裁判字號】    99,交聲,989
【裁判日期】    990930
【裁判案由】    違反道路交通管理處罰條例聲明異議
【裁判全文】
臺灣士林地方法院交通事件裁定         99年度交聲字第989號
原處分機關  臺北市交通事件裁決所
異  議  人
即受處分人  甲○○
上列異議人即受處分人因違反道路交通管理處罰條例案件，對於
臺北市交通事件裁決所於民國99年8 月25日所為之處分（原處分
案號：北市裁罰字第裁22-A06YQ2919號）聲明異議，本院裁定如
下：
    主  文
原處分撤銷。
甲○○汽車駕駛人停車時，在禁止臨時停車處所停車，處罰鍰新
臺幣陸佰元。
    理  由
一、按道路交通管理處罰條例所指之「汽車」，係指在道路上不
    依軌道或電力架線而以原動機行駛之車輛，包括機器腳踏車
    ；次按人行道不得臨時停車，禁止臨時停車處所不得停車；
    汽車駕駛人停車時，在禁止臨時停車處所停車者，處新臺幣
    600 元以上1,200 元以下罰鍰，道路交通安全規則第2 條第
    1 項第1 款、第111 條第1 項第1 款、第112 條第1 項第1
    款、道路交通管理處罰條例第56條第1 項第1 款分別定有明
    文；又違規停車而駕駛人不在場，經以非固定式科學儀器取
    得證據資料證明其行為違規，當場不能或不宜攔截製單舉發
    者，得逕行舉發，第1 項之逕行舉發，應記明車輛牌照號碼
    、車型等可資辨明之資料，以汽車所有人為被通知人製單舉
    發，道路交通管理處罰條例第7 條之2 第1 項第7 款、第4
    項亦有明定。
二、原處分意旨略以：異議人即受處分人甲○○所有之車牌號碼
    CNG-220 號重型機車（下稱系爭機車），於民國99年7 月17
    日上午11時44分許，在臺北市○○○路○ 段12號前，經臺北
    市交通大隊拖吊舉發「在設有禁止停車標誌路段停車」之違
    規，爰依道路交通管理處罰條例第56條第1 項第4 款，裁處
    罰鍰新臺幣（下同）600 元。
三、異議意旨略以：受處分人於違規時間之前一日晚間10時許，
    至上開地點附近用餐，將系爭機車停放於上址人行道，未於
    當晚將系爭機車騎回家，斯時因夜間燈光昏暗，伊認為違規
    地點畫有停車格，故予以停放，伊未看見該處設有「禁止停
    車」標誌，請求撤銷原處分云云。
四、查系爭機車於上開時間，停放於臺北市○○○路○ 段12號前
    人行道，經臺北市交通大隊員警拍照採證逕行舉發，有本件
    舉發違反道路交通管理事件通知單1 紙、採證照片4 幀附卷
    可稽（本院卷第6 頁正、背面、第19至20頁），受處分人並
    供稱：伊原來停放系爭機車之地點就是採證照片所示拖吊之
    違規地點，系爭機車並無遭人移至違規地點情事等語（本院
    卷第24頁背面），依上開採證照片顯示，系爭機車停放處為
    人行道，並未繪有白實線之停車格，在系爭機車停放處右方
    隔著人行道路樹、花圃，則有以白實線繪製之機慢車停放區
    ，受處分人將系爭機車停放於未以白實線繪製可停放機慢車
    區○○○○道路面，堪可認定。受處分人雖辯稱其停車時間
    為夜間，伊認為該處有繪製白實線可停車云云，惟查，受處
    分人前往上開地點停車時，知悉該處為人行道，且查看左右
    方已停滿機車，經受處分人供述在卷（本院卷第24頁背面、
    第25頁正面），足見受處分人於停車前，對於該處是否可停
    放機車已詳細察看，而依受處分人提出其於夜間前往上址拍
    攝之照片，違規地點有多家商店，雖係夜間，但光線並未昏
    暗至無法使人辨識何處路面設有白實線停車格，並無使人誤
    認系爭機車停放處繪有白色實線停車格可供停車之情形，徵
    諸受處分人提出之照片甚明（本院卷第26頁），況依受處分
    人所稱，除其違違停車處，其左、右兩旁有畫停車格處已停
    滿機車，若系爭機車停放處係可合法停車處所，豈致僅寥寥
    1 、2 部機車停放該處，益證受處分人不可能對於停車處非
    屬可供停放之區域毫無所悉，堪認受處分人係因人行道上合
    法停車區已無空位，為求一時方便，乃將系爭機車停於人行
    道，受處分人復供稱其知道人行道是供行人通行，並非供停
    車使用等語（本院卷第25頁正面），是受處分人所辯，尚不
    足採，其違規將系爭機車停於禁止臨時停車之人行道，至為
    顯然。
五、原處分裁決書雖認受處分人係明知上址設有「禁止停車」標
    誌而違規停車，依道路交通管理處罰條例第56條第1 項第4
    款裁罰，惟查，上開採證照片拍攝之「禁止停車」標誌（本
    院卷第6 、20頁），設於臺北市○○○路○ 段2 號前人行道
    之路燈桿上，系爭機車則係停放於中山北路2 段12號前人行
    道，距離上開「禁止停車」標誌約46公尺，有臺北市政府警
    察局中山分局99年9 月20日北市警中分字第09933807400 號
    函、違規現場平面圖及照片附卷可稽（本院卷第27、28頁）
    ，依上揭現場平面圖及照片所示，該「禁止停車」標誌設在
    臺北市○○○路○ 段、南京西路交岔口、靠近中美鐘錶行前
    人行道上，標誌正面朝向南京西路，而非朝向系爭機車停放
    之中山北路人行道，系爭機車停放處未置有「禁止停車」之
    標誌，受處分人停車時，確實有可能未看見在46公尺之外、
    人行道另一端路燈桿上之「禁止停車」標誌，堪認受處分人
    辯稱：伊停車處並非緊臨「禁止停車」之路燈桿，伊沒有經
    過設有「禁止停車」標誌處，未看到上開「禁止停車」標誌
    等語，尚非完全不可採信。受處分人對於停車處設有「禁止
    停車」標誌既無認知，原處分機關逕認其「在設有禁止停車
    標誌處所停車」之違規，尚有未洽。
六、綜上述，受處分人違規在人行道之禁止臨時停車處所停車，
    堪可認定，其聲明異議雖無理由，惟原處分既經異議且有上
    揭未洽之處，自應予撤銷，另依道路交通管理處罰條例第56
    條第1 項第1 款、違反道路交通管理事件統一裁罰基準表之
    規定，裁罰如主文第2 項所示。
據上論斷，依道路交通案件處理辦法第20條前段，裁定如主文。
中    華    民    國    99    年    9    月    30     日
                    交通法庭法  官  陳美彤
以上正本證明與原本無異
如不服本裁定應於送達後5日內向本院提出抗告狀
                            書記官  吳旻玲
中    華    民    國    99    年    9     月    30    日

司法院資訊處製作；財團法人民間司法改革基金會備份。
